【裁判字號】    95,易,113
【裁判日期】    951228
【裁判案由】    賭博
【裁判全文】
臺灣嘉義地方法院刑事判決               95年度易字第113號
公  訴  人  臺灣嘉義地方法院檢察署檢察官
被      告  丙○○
                    弄87號
選任辯護人  汪玉蓮律師
被      告  甲○○
            乙○○
上列被告因賭博案件，經檢察官提起公訴（94年度偵字第3579號
），本院判決如下：
    主  文
丙○○共同意圖營利，聚眾賭博，處有期徒刑肆月，如易科罰金
，以銀元參佰元即新台幣玖佰元折算壹日。扣案如附表所示之電
子遊戲機、IC板、賭金新台幣貳仟元 (其中伍佰元未扣案)、監
視器壹個、監視螢幕貳台、監視主機壹台及代幣柒佰柒拾肆枚均
沒收。
甲○○共同意圖營利，聚眾賭博，處有期徒刑參月，如易科罰金
，以銀元參佰元即新台幣玖佰元折算壹日。扣案如附表所示之電
子遊戲機、IC板、賭金新台幣貳仟元 (其中伍佰元未扣案)、監
視器壹個、監視螢幕貳台、監視主機壹台及代幣柒佰柒拾肆枚均
沒收。
乙○○在公眾得出入之場所賭博財物，處罰金新台幣壹萬元，如
易服勞役，以新台幣壹仟折算壹日。扣案如附表所示之電子遊戲
機、IC板、賭金新台幣貳仟元 (其中伍佰元未扣案)、監視器壹
個、監視螢幕貳台、監視主機壹台及代幣柒佰柒拾肆枚均沒收。
    事  實
一、丙○○係址設嘉義市○區○○路85號1樓「七星遊戲場」之
    實際負責人，自民國94年4月3日起，以每月新台幣 (下同)1
    萬8,000元代價雇用店員甲○○，嗣丙○○、甲○○即共同
    基於意圖營利，供給賭博場所及聚眾賭博之犯意，由丙○○
    在前址「七星遊戲場」之公眾得出入場所，設置如附表所示
    「滿貫大亨」等賭博性電子遊戲機具15台，供不特定之人入
    內賭博，而由甲○○負責在現場開分、洗分及兌換現金，顧
    客以現金10元兌換代幣1枚投入電動賭博機具打玩，再將贏
    得積分以不詳比例向甲○○換取現金之方式，與丙○○、甲○○2人賭博財物。嗣於94年6月15日下午4時20分許，適有
    乙○○在該處以500元換取代幣，打玩「滿貫大亨」電子遊
    戲機賭博，贏得積分350分，隨即召換甲○○至機台前審閱
    無誤後，即一同至櫃台，由店員甲○○兌換現金2000元交付
    予乙○○，嗣為警當場查獲，惟乙○○僅願主動交付賭金
    1,500元，其餘均藏置身上不願取出。警方並於現場扣得丙○○所有如附表所示供犯罪所用之電子遊戲機15台、IC板15
    塊、代幣774枚、監視器鏡頭1個、監視螢幕2台、監視主機1
    部、監視錄影帶1捲等物。
二、案經嘉義市警察局報請台灣嘉義地方法院檢察署檢察官偵查
    起訴。
    理  由
一、程序事項：
    按被告以外之人於審判外之陳述，雖不符傳聞証據得為証據
    之例外規定，而經當事人於審判程序同意作為證據，法院審
    酌該言詞陳述或書面陳述作成時之情況，認為適當者，亦得
    為證據。當事人、代理人或辯護人於法院調查證據時，知有
    第159條第1項不得為證據之情形，而未於言詞辯論終結前聲
    明異議，視為有前項之同意，刑事訴訟法第159條之5定有明
    文。查本案除被告丙○○爭執被告乙○○之警訊筆錄為審判
    外之陳述，無証據能力，而本院亦未引用該項筆錄作為判決
    之基礎。此外對於本案認定事實所引用之言詞及書面陳述證
    據，經本院於審理時提示被告及其辯護人均表示無意見，迄
    於言詞辯論終結前亦未聲明異議，視為同意作為證據，本院
    審酌該陳述證據之取得過程並無瑕疵，與本案待證事實間復
    具有相當之關聯性，自得採為證據，合先敘明。
二、認定犯罪事實所憑之証據及理由：
    訊據被告3人均矢口否認前揭犯行，被告丙○○辯稱：所經
    營之電子遊戲場，業經合法取得營利事業登記証，而所擺設
    之機台均屬於娛樂類之電子遊戲機，其並未與客人即被告乙○○有賭博之行為，乙○○所取得之2000元係其返還乙○○
    之款項，並非以電子遊戲機台賭博所兌換之賭金；被告甲○○及乙○○則均辯稱並無賭博行為。經查：
(一)址設嘉義市○區○○路85號1樓「七星遊戲場」業經向嘉義
    市政府申請取得營利事業登記証，登記負責人為李佳恩，而
    實際負責人為被告丙○○等情，有營利事業登記証及被告丙○○之自白可稽，自堪信為真實。而「七星遊戲場」內擺設
    扣案如附表所示之電子遊戲機，除「超級神龍」外，餘皆為
    娛樂性之電子遊戲機等情，亦有經濟部95年9月5日經商字第
    09502129490號函可証。
(二)次按所謂「賭博」，乃以偶然輸贏爭財物得喪之謂，而「財
    物」包括金錢及其它有經濟價值之物品而言，其品質之貴賤
    ，數額之多寡，均非所問。另按刑法上之賭博罪，並不以賭
    博之機具係屬公告查禁之賭博性電子遊戲機為要件，僅以賭
    博方式具有射倖性及非供人暫時娛樂為已足。本件扣案之電
    子遊戲機，如前所述大部分雖屬娛樂性之電子遊戲機，惟如
    該電子遊戲機之目的用於賭博，雖形式上屬於娛樂性機具，
    惟實質上供以賭博之用，則仍屬於賭博之工具。
(三)查被告乙○○於94年6月15日以500元向被告甲○○換取代幣
    ，打玩「滿貫大亨」電子遊戲機等情，業據被告乙○○及甲○○於偵訊中坦承屬實 (偵卷第29頁、第64頁)。嗣被告乙○○於打玩「滿貫大亨」後即起身請甲○○隨同至其把玩「
    滿貫大亨」電子遊戲機前查看面板之動作，查看完畢後兩人
    即一同至櫃台，由甲○○從收銀機做了2次取款之動作，而
    每次取款之金額為千元新台幣大鈔等情，業經本院勘驗錄影
    光碟屬實 (本院卷第63頁)。故本案可資認定者係被告乙○○進入被告丙○○實際經營之前開「七星遊戲場」，向店員
    甲○○換取500元代價之代幣打玩後，以電子遊戲機面板上
    顯示之分數而依不詳比例向被告甲○○換取2000元等事實，
    應堪認定。故被告乙○○於公眾得出入之場所「七星遊戲場
    」換取金錢2000元之行為顯然在於獲取財物，而其輸贏之過
    程繫於電子遊戲機偶然之輸贏，亦即具有射倖性，行為已符
    合賭博之構成要件，故被告乙○○已構成刑法第266條第1項
    之賭博罪，應屬無疑。
(四)至於被告丙○○係實際經營「七星遊戲場」之實際負責人，
    而該遊戲場內擺設扣案如附表所示之電子遊戲機15台，從其
    經營規模觀察，經營台數尚非少數，而電子遊戲機之程式於
    設計之初即已隱含該遊戲機具有較高獲勝機率，此從經營者
    必須花費資金購買或租用遊戲機台，並提供場所擺放而仍能
    獲利等情觀察，事實即已灼然甚明，否則如僅單純與客人有
    等同機率之輸贏，何須大費週章，花費資金取得場所，擺設
    機具，然卻與把玩之客人處於同等輸贏之機率，此與經驗法
    則及常情均不相符，故被告丙○○經營前開遊戲場之目的即
    在於意圖營利等情，亦堪認定。而被告丙○○意圖營利，提
    供「七星遊戲場」之場所供被告乙○○賭博業已如前述，故
    被告顯已構成意圖營利供給賭博場所罪；另被告丙○○經營
    之前開賭博場所，不特定之人均可入內賭博財物，且以擺設
    實質上具有賭博性質之電子遊戲機吸引客人上門賭博，其行
    為亦已符合聚眾賭博罪之構成要件。雖本次僅查獲1個客人
    及1台機台，惟從前揭本院勘驗之光碟觀察，被告乙○○換
    取金錢之過程極為順利，店員甲○○並無須另為說明如何換
    取金錢，或須何機台始能用以賭博，亦足見前揭遊戲場內擺
    設之機具均用以供賭博之用，而非僅被告乙○○把玩之「滿
    貫大亨」機台，始用以賭博，否則除違背前揭客觀証據外，
    也違背經驗法則。而被告甲○○受雇於被告丙○○，並負責
    兌換代幣、現場開分、洗分及兌換現金等情，業據其供承在
    卷，故被告甲○○之行為已非單純幫助之行為，而係從事於
    賭博構成要件之行為，其與被告丙○○為共同正犯，自堪認
    定。
(五)被告3人雖辯稱被告甲○○交付被告乙○○之2000元，係被
    告丙○○於當日早上向被告乙○○借款之2000元，被告丙○○乃透過被告甲○○交付與被告乙○○云云。惟查從前揭本
    院勘驗之錄影光碟觀察，被告乙○○於打玩「滿貫大亨」後
    即起身請甲○○隨同至其把玩「滿貫大亨」電子遊戲機前查
    看面板之動作，查看完畢後兩人即一同至櫃台，由甲○○從
    收銀機做了2次取款之動作。此項動作明顯係被告乙○○於
    贏得分數後向被告甲○○兌換賭金之動作，否則如謂被告丙○○於事前即已交待被告甲○○將借款之2000元交付與被告
    乙○○，則被告甲○○與乙○○何須一同至「滿貫大亨」電
    子遊戲機前作查看之動作？被告3人所辯顯係卸責之詞，委
    無可採。
(六)至於被告乙○○究竟有無換代幣500元？於「滿貫大亨」電
    子遊戲機所贏得之分數係350分或150分？被告乙○○向被告
    甲○○取得之金錢係1500元？2000元或3500元? 等情，依卷
    內之証據觀察，無論係取締之員警或被告3人之供述，其情
    節均有相當之出入。蓋警方取締之報告指出係贏得150分 (
    偵卷第6頁)，嗣取締之員警賴新義先稱被告乙○○兌換500
    元代幣，嗣贏得350分，而被告乙○○從口袋取出1500元 (
    偵卷第17頁)；後於偵查中另証稱係贏得350分 (偵卷第17頁
    ) ，並稱被告乙○○於玩「滿貫大亨」時，係由老闆娘開分
    ，開分時未給錢，並稱被告乙○○從口袋取出2000元，嗣又
    稱1500元 (偵卷第31頁)，前後証詞顯然不同。而觀諸被告
    乙○○之說詞，於偵查中先稱沒有換錢之事 (偵卷第15頁)
    ，並稱贏了350分，向被告甲○○換得1500元，係因被告丙○○向其借2000元，扣抵500元兌換代幣之代價後取得1500
    元(偵卷第21頁)；嗣又稱贏了350分，先寄在店裡以後再玩
    ，後來向被告甲○○取得2000元，係被告丙○○向其借得款
    項，委託甲○○交付 (偵卷29頁、本院卷第97至98頁)。說
    詞亦前後矛盾，惟對於曾換得500代幣及贏得350分部分則一
    致。另被告甲○○於警訊及偵查中先稱未拿錢給乙○○（警
    卷第5頁、偵卷第15頁)，嗣於偵查中又稱乙○○換代幣500
    元，拿了3500元給乙○○，惟立即改口稱被告丙○○交付其
    2000元，扣抵500元代幣之金額後，給付乙○○1500元 (偵
    卷23頁)。嗣又改稱被告乙○○得分350分，而其交付2000
    元予被告乙○○ (偵卷第64頁)。其供詞亦前後矛盾，但曾
    換得500代幣及乙○○贏得350分部分則一致。另取締之員警
    賴新義及周冠章均証稱乙○○原先承認有兌換金錢，但接到
    一通電話後即改口稱係借款 (偵卷第18頁)，而被告丙○○
    亦不否認有打電話之情形，另查通聯紀錄亦有該筆通話紀錄
    (偵卷第36頁)。從前揭証人前後矛盾之說詞，事實真相究竟
    如何，此涉及証人記憶之清晰度及証人有無串証或証詞之可
    信性等，因而前後出現極為嚴重之矛盾。惟無論如何，此等
    細微之問題，不當然足以影響賭博罪構成要件之成立，蓋如
    前所述被告乙○○進入被告丙○○實際經營之前開「七星遊
    戲場」，向店員甲○○換取500元代價之代幣打玩後，以電
    子遊戲機面板上顯示之分數而向被告甲○○換取2000元等事
    實，已堪確定，則此等事實業已構成賭博之犯罪事實，至於
    被告乙○○之代幣究竟如何兌換，何人幫其開分，究竟贏得
    多少分數，贏得之分數如何折抵金錢等情，並不足以影響賭
    博罪之成立，故被告3人之前揭犯行，應堪認定，所辯僅係
    卸責之詞，不足採信。
三、論罪科刑之理由；
(一)按行為後法律有變更者，適用行為時之法律。但行為後之法
    律有利於行為人者，適用最有利於行為人之法律，刑法第2
    條第1項定有明文。被告丙○○、甲○○行為後，刑法業於
    94年2月2日修正公布，於95年7月1日施行，查：修正前刑
    法第33條第5款關於罰金之定義規定為「銀元1元以上」，修
    正後則提高為「新臺幣1,000元以上，以百元計算之」；
    依修正前刑法第41條第1項前段規定，易科罰金之折算標準
    ，係以銀元1元以上3元以下折算1日（依罰金罰鍰提高標準
    條例廢止前第2條規定，就其原定數額提高為100倍折算1日
    ，即銀元100、200、300元折算1日，換算成新臺幣即300 、
    600、900元折算1日）。該規定修正後，易科罰金之折算標
    準則係以新臺幣1,000、2,000、3,000元折算1日。綜合比較
    新舊法罰金規定及易科罰金之折算標準，以修正前之規定，
    較有利於被告，依刑法第2條第1項之規定，應適用修正前刑
    法之規定。至於被告乙○○於犯罪時，刑法第42條第2項前
    段規定：「易服勞役以1元以上3元以下折算1日。」又被告
    行為時之易服勞役折算標準，業據修正前罰金罰鍰提高標準
    條例第2條前段規定，就其原定數額提高為100倍折算1日，
    則本件受刑人行為時之易服勞役折算標準，應以銀元100 、
    200、300元折算1日，即新台幣300、600、900元折算1日。
    惟95年7月1日修正公布施行之刑法第42條第3項前段規定
     ：「易服勞役以新台幣1000元、2000元或3000元折算1日。
     」比較修正前後之易服勞役折算標準，以修正後之規定，
     較有利於被告乙○○，則應依刑法第2條第1項後段規定，
     適用修正後之刑法第42條第3項前段規定，定其折算標準。
(二)核被告乙○○所為，係犯刑法第266條第1項前段之於公眾得
    出入之場所賭博罪，被告丙○○及甲○○係犯同法第266條
    第1項前段之於公眾得出入之場所賭博罪及第268條之意圖營
    利供給賭博場所罪及意圖營利聚眾賭博罪。被告丙○○及甲○○就前開犯行，有犯意聯絡及行為分擔，均為共同正犯。
    被告丙○○及甲○○2人自94年4月3日至同年6月15日為止，
    於公眾得出入之場所賭博、意圖營利供給賭博場所、意圖營
    利聚眾賭博之犯行，均係基於一個賭博犯意之決定，利用設
    置電子遊戲機營業之機會，在時間緊接、場所相同情況下，
    就各該相同犯罪構成事實，本於單一犯意接續進行，以實現
    一犯罪構成要件之單一行為，均屬接續犯，應各以一罪論。
    又被告丙○○及甲○○2人均以一行為觸犯上開三罪名，為
    想像競合犯，應依刑法第55條規定從一重之意圖營利聚眾賭
    博罪。
(三)爰審酌被告丙○○已有賭博罪之前科，被告甲○○及乙○○
    尚無前科，有台灣高等法院被告前案紀錄表3紙附卷可憑。
    被告丙○○專科畢業，甲○○高職畢業，乙○○高中肄業，
    被告3人現均有正常工作。被告甲○○雖係共同正犯，惟僅
    係基於受僱地位，惡性較擔任負責人之被告丙○○輕微；另
    審酌擺設機台數量15台，敗壞社會風氣，所生危害非輕等一
    切情狀，各量處如主文所示之刑，並分別諭知易科罰金及易
    服勞役之折算標準。扣案如附表所示電子遊戲機、IC板、監
    視器1個、監視螢幕2台、監視主機1台及代幣774枚等物，為
    當場賭博之器具及賭檯之財物，不問屬於犯人與否，均應依
    刑法第266條第2項宣告沒收。而被告乙○○已取得放入口袋
    已扣案賭金1500元及未扣案之賭金500元，係被告乙○○犯
    罪所得之物，應依刑法第38條第1項第3款沒收。
據上論斷，應依刑事訴訟法第刑事訴訟法第299條第1項前段，刑
法第2條第1項前段、第28條、第268條、第266條、第55條、修正
前刑法第41條第1項前段、刑法第42條第3項前段、第38條第1項
第3款，刑法施行法第1條之1第1項、第2項前段，修正前罰金罰
鍰提高標準條例第2條，現行法規所定貨幣單位折算新臺幣條例
第2條，判決如主文。
中    華    民    國    95    年    12    月    28    日
                  刑事第三庭  審判長法  官  陳仁智
                                    法  官  鄭雅文
                                    法  官  黃義成
上列正本證明與原本無異。
如不服本判決，應於判決送達後10日內向本院提出上訴狀（應附
繕本）。
中    華    民    國    95    年    12    月    28    日
                                    書記官  侯麗茹
附錄論罪科刑法條：
中華民國刑法第266條
在公共場所或公眾得出入之場所賭博財物者，處1千元以下罰金
。但以供人暫時娛樂之物為賭者，不在此限。
當場賭博之器具與在賭檯或兌換籌碼處之財物，不問屬於犯人與
否，沒收之。
(依刑法施行法第1條之1規定，罰金業已改成新台幣，並提高為
30倍)
中華民國刑法第268條
意圖營利，供給賭博場所或聚眾賭博者，處3年以下有期徒刑，
得併科3千元以下罰金。
附表：
┌───┬─────┬─────────┐
│編號  │名稱      │數量              │
├───┼─────┼─────────┤
│1     │撲克牌    │2台 (IC板2塊)     │
├───┼─────┼─────────┤
│2     │精靈傳奇  │1台(IC板1塊)      │
├───┼─────┼─────────┤
│3     │小精靈    │1台(IC板1塊)      │
├───┼─────┼─────────┤
│4     │象        │1台(IC板1塊)      │
├───┼─────┼─────────┤
│5     │超級神龍  │1台(IC板1塊)      │
├───┼─────┼─────────┤
│6     │滿貫大亨  │4台(IC板4塊)      │
├───┼─────┼─────────┤
│7     │跑馬      │2台(IC板2塊)      │
├───┼─────┼─────────┤
│8     │777金美滿 │2台(IC板2塊)      │
├───┼─────┼─────────┤
│9     │金牌虎霸王│1台(IC板1塊)      │
├───┴─────┼─────────┤
│合計              │15台(IC板15塊)    │
└─────────┴─────────┘


司法院資訊處製作；財團法人民間司法改革基金會備份。
